【裁判字號】    89,易,1442
【裁判日期】    890720
【裁判案由】    違反就業服務法等
【裁判全文】
臺灣高雄地方法院刑事判決                        八十九年度易字第一四四二號
    公  訴  人  臺灣高雄地方法院檢察署檢察官
    被      告  乙○○
    被      告  甲○○
右被告因違反就業服務法等案件，經檢察官提起公訴（八十八年度偵字第二九八００
號、八十九年度偵字第一三一一號），本院判決如左：
    主  文
乙○○違反雇主以本人名義聘僱外國人為他人工作之規定，其聘僱人數為一人，處拘
役貳拾日，如易科罰金，以參佰元折算壹日。
甲○○違反雇主未經許可聘僱他人所申請聘僱之外國人之規定，其聘僱人數為一人，
，處拘役貳拾日，如易科罰金，以佰元折算壹日。又違反不得僱用大陸地區人民在
台灣地區從事未經許可之工作之規定，處有期徒刑參月，如易科罰金，以參佰元折算
壹日。
    事  實
一、甲○○曾於民國八十八年九月六日，因違反台灣地區與大陸地區人民關係條例案
    件，經法院判處拘役三十日確定在案，甫於八十八年十月八日執行完畢（不構成
    累犯），猶不知警惕。緣乙○○於八十六年九月間，以看護其父親吳全興為由，
    經由亞力亞人力公司向行政院勞工委員會，申請外籍勞工至其位於高雄縣岡山鎮
    ○○路一六三號住處照顧其父，嗣經該會核准，而由菲律賓籍之ＤＥＬＩＯＬＡ
      ＤＥＬＡＥＬＡＨ  ＪＡＲＯＬＡＮ於八十六年九月二日入境台灣，惟乙○○
    於ＤＥＬＩＯＬＡ  ＤＥＬＡＥＬＡＨ  ＪＡＲＯＬＡＮ入境時，即委由不知情
    之仲介公司不詳姓名之人，帶至甲○○所經營位於高雄縣岡山鎮○○○路○段一
    九九號「一新羊肉店」內，而甲○○明知該外國人係乙○○申請之監護工，竟未
    經主管機關許可，以月薪一萬五千元之代價，僱用乙○○所申請之外國人，在上
    址從事洗碗及照顧小孩工作。甲○○復另行起意，明知朱豔麗、張素平係大陸地
    居人民，未經依法申請許可，不得僱用在台灣地區從事未經許可之工作，竟仍分
    別自八十八年十二月六日及不詳時間起，未經依法申請許可，以不詳之薪資代價
    ，予以僱用在甲○○所經營上開「一新羊肉店」內，從事炒菜、洗碗及服務客人
  等工作。嗣於八十八年十二月七日上午十一時三十分許，為警在上址當場查獲Ｄ
    ＥＬＩＯＬＡ  ＤＥＬＡＥＬＡＨ  ＪＡＲＯＬＡＮ、朱麗豔及張素平穿戴圍裙
    工作。
二、案由高雄縣警察局岡山分局移送臺灣高雄地方法院檢察署檢察官偵查起訴。
      理    由
一、訊據被告乙○○、甲○○固不諱言乙○○於上開時間，以監護工名義申請菲律賓
    籍之ＤＥＬＩＯＬＡ  ＤＥＬＡＥＬＡＨ  ＪＡＲＯＬＡＮ來台，且查獲當天，
    在甲○○所經營之「一新羊肉店」內，為警發現ＤＥＬＩＯＬＡ  ＤＥＬＡＥＬ
    ＡＨ  ＪＡＲＯＬＡＮ與朱麗豔、張素平穿戴圍裙一節，惟均矢口否認上開犯行
    ，被告乙○○辯稱：當天ＤＥＬＩＯＬＡ  ＤＥＬＡＥＬＡＨ  ＪＡＲＯＬＡＮ
    係送米粉至「一新羊肉店」時，順便幫忙照顧小孩，因甲○○之妻在八十八年十
    二月即將臨盆，故自其妻生產前一個月起，ＤＥＬＩＯＬＡ  ＤＥＬＡＥＬＡＨ
      ＪＡＲＯＬＡＮ倘送米粉去，即幫忙照顧小孩，但薪水仍向伊領取云云；被告
    甲○○辯稱：ＤＥＬＩＯＬＡ  ＤＥＬＡＥＬＡＨ  ＪＡＲＯＬＡＮ係當天乙○
    ○請其送米粉至伊店內，不知為何穿戴圍裙；至於朱麗豔、張素平均係伊之鄰居
    ，渠二人經常至店內找伊妻聊天，當天係渠二人幫忙搬大骨頭之鍋子，伊妻擔心
    湯汁噴到渠二人衣服，才拿圍裙予渠二人穿戴，並未僱用云云。惟查：
（一）菲籍女子ＤＥＬＩＯＬＡ  ＤＥＬＡＥＬＡＨ  ＪＡＲＯＬＡＮ於八十六年九
      月二日入境台灣當天，即由仲介公司帶至「一新羊肉店」從事洗碗及照顧小孩
      工作，每月薪資一萬五千元，亦由被告甲○○發放等情，業據證人即該菲籍女
      子ＤＥＬＩＯＬＡ  ＤＥＬＡＥＬＡＨ  ＪＡＲＯＬＡＮ於警訊證述甚詳，且
      被查獲時，ＤＥＬＩＯＬＡ  ＤＥＬＡＥＬＡＨ  ＪＡＲＯＬＡＮ係穿戴圍裙
      在「一新羊肉店」內工作一節，亦有營業場所紀錄表一紙及現場照片七張附卷
      可稽，而且該菲籍ＤＥＬＩＯＬＡ  ＤＥＬＡＥＬＡＨ  ＪＡＲＯＬＡＮ女子
      ，已在「一新羊肉店」幫忙甲○○照顧小孩約一個月一節，亦據被告乙○○於
      警訊供述甚明，並為其於本院所不否認，參以被告甲○○自承其與該菲籍ＤＥ
      ＬＩＯＬＡ  ＤＥＬＡＥＬＡＨ  ＪＡＲＯＬＡＮ女子無任何仇隙，則該菲籍
      ＤＥＬＩＯＬＡ  ＤＥＬＡＥＬＡＨ  ＪＡＲＯＬＡＮ女子上開所言，應屬非
      虛等情以觀，足徵ＤＥＬＩＯＬＡ  ＤＥＬＡＥＬＡＨ  ＪＡＲＯＬＡＮ確受
      被告甲○○僱用在「一新羊肉店」內工作，而非臨時代送米粉至「一新羊肉店
      」，酌然明甚，此外，復有外僑居留口卡一紙在卷可稽，是被告二人上開所辯
      ，顯係避就之詞，不足採信。
（二）又被查獲當時，上開大陸籍女子朱麗豔及張素平係在「一新羊肉店」內炒菜、
      洗碗及服務客人等情，亦據證人ＤＥＬＩＯＬＡ  ＤＥＬＡＥＬＡＨ  ＪＡＲ
      ＯＬＡＮ於警訊證述在卷；且證人朱麗豔於警訊亦不否認被查獲時，正在店內
      調理羊肉湯，且於查獲前一日即八十八年十二月六日即至該處工作一節；證人
      張素平於警訊亦證稱：「因我於家中無聊，且與老闆甲○○是好友，前往探訪
      ，老闆娘又懷孕，所以我留下來幫忙」等語，而被告甲○○於本院亦直承被查
      獲時朱麗豔及張素平在店內幫忙扛大骨頭鍋子一節，參以被告甲○○甫於八十
      八年九月因僱用大陸女子遭法院判處罪刑在案，理應注意勿再任意使大陸地區
      人民逗留店內，更勿使其身著圍裙在店內幫忙，以免引起誤會，竟仍為警查獲
      大陸女子在店內身著圍裙工作，顯見該二名大陸女子並非臨時幫忙，而係受被
      告甲○○僱用在該店內工作甚明。是朱麗豔及張素平於警訊證稱未受僱被告甲
      ○○，僅係幫忙性質云云，顯係畏懼被遣送出境所為虛構之詞，不足採信，又
      證人黃慕飛即張素平之夫於偵查中證稱張素平並未打工一語，亦係附和張素平
      之詞，亦無足取。
（三）綜上所述，被告二人上開所辯，均不足採信。本件事證明確，被告之犯行洵堪
      認定。
二、查被告乙○○為雇主，以本人名義聘僱外國人為他人工作，而聘僱外國人為一人
    之行為，係違反就業服務法第五十三條第二款之規定，而被告甲○○未經許可聘
    僱他人所申請聘僱之外國人，其聘僱人數為一人，係違反就業服務法第五十三條
    第三款之規定，被告二人所為，均應依同法第五十八條第一項前段論處。又按台
    灣地區與大陸地區人民關係條例第十五條第四款規定，不得僱用大陸地區人民在
    台灣地區從事未經許可之工作，是被告甲○○違反上開規定，僱用大陸地區人民
    工作，所為係犯同條例第八十三條第一項之罪。被告甲○○所犯上開二罪間，犯
    意各別，行為互殊，應予分論併罰。爰審酌被告甲○○已有一次僱用大陸地區人
    民工作之前科紀錄，不知悔改，再犯本件犯行，惡性非輕，犯後又飾詞狡辯，毫
    無悔意，且同時僱用三人，情節非輕，惟念其係因謀生，一時失慮，始再犯本件
    ，暨被告乙○○雖亦飾詞否認，惟並無前科紀錄，犯後態度良好等一切情狀，分
    別量處如主文所示之刑，並均諭知易科罰金之折算標準。
據上論斷，應依刑事訴訟法第二百九十九條第一項前段，就業服務法第五十八條第一
項前段、第五十三條第二款、第三款，台灣地區與大陸地區人民關係條例第八十三條
第一項、第十五條第四款，刑法第十一條前段、第四十一條，罰金罰鍰提高標準條例
第二條，判決如主文。
中      華      民      國      八十九    年    七      月      二十    日
                                    臺灣高雄地方法院刑事第七庭
                                        法  官    李  璧  君
右正本證明與原本無異。
如不服本判決，應於判決送達後十日內，向本院提出上訴狀。
                                        書記官    李  忠  霖
中      華      民      國      八十九    年    七      月    二十五    日
附錄本案論罪科刑法條全文：
就業服務法第五十八條第一項前段：
違反第五十三條第一款、第二款或第三款規定，其聘僱或留用人數為一人者，處六月
以下有期徒刑、拘役或科或併科新臺幣九萬元以下罰金；其聘僱或留用人數為二人以
上者，處三年以下有期徒刑、拘役或科或併科新臺幣三十萬元以下罰金。
就業服務法第五十三條
雇主不得有左列行為：
一、聘僱或留用未經許可或許可失效之外國人。
二、本人名義聘僱外國人為他人工作。
三、未經許可聘僱或留用他人所申請聘僱之外國人。
四、指派所聘僱之外國人從事申請許可以外之工作。
臺灣地區與大陸地區人民關係條例第八十三條第一項
違反第十五條第四款或第五款規定者，處二年以下有期徒刑、拘役或科或併科新臺幣
三十萬元以下罰金。
臺灣地區與大陸地區人民關係條例第十五條第四款：
左列行為不得為之：
四、僱用或留用大陸地區人民在台灣地區從事未經許可或與許可範圍不符之工作。


司法院資訊處製作；財團法人民間司法改革基金會備份。
